【裁判字號】    90,重訴,367
【裁判日期】    901211
【裁判案由】    損害賠償
【裁判全文】
臺灣臺北地方法院民事判決  九十年度重訴字第三六七號
    原      告  甲○○
    被      告  乙○○
    訴訟代理人  郭在生
右當事人間損害賠償事件，經本院判決如左：
    主    文
被告應給付原告新臺幣貳佰萬零肆仟肆佰肆拾陸元及自民國八十九年二月二十六日起
至清償日止，按週年利率百分之五計算之利息。
原告其餘之訴駁回。
訴訟費用由被告負擔五分之一，餘由原告負擔。
本判決第一項於原告以新臺幣陸拾萬元供擔保後得假執行。但被告如於假執行程序實
施前，以新臺幣貳佰萬零肆仟肆佰肆拾陸元預供擔保得免假執行。
原告其餘假執行之聲請駁回。
    事    實
甲、原告方面：
壹、聲明：
一、被告應給付原告新台幣（下同）壹仟零柒拾玖萬伍仟伍佰貳拾肆元，及自起訴狀
    繕本送達之日起至清償日止，按年息百方之五計算之利息。
二、請准原告供擔保宣告假執行。
貳、陳述：
一、被告乙○○於民國八十八年十一月九日凌晨一時卅分許，駕駛車號ＤＧ－八八九
    五號自小客車，沿台北市市○○道，由東往西方向行駛，當時之氣候、路況皆良
    好，其原應注意汽車行進中駕駛人應注意車前狀況，隨時採取必要安全措施。又
    按汽車行駛至交叉路口處，亦應注意轉彎車應讓直行車先行，而依當時情形又無
    不能注意之情事，竟疏於注意，未留意前方及交叉路口車輛之動態，而貿然於路
    口右轉往台北市○○路方向行駛，適原告甲○○騎乘車牌號碼ＡＫＳ－五五○號
    重型機車沿台北市市○○道同方向在後行駛，欲煞避已嫌不及，其自小客車右前
    方車頭燈處碰撞機車左側倒地，致原告受有腹部鈍傷併內出血、肝臟內傷、腹膜
    內挫傷、左側膝下截肢等傷害。被告前開過失傷害原告之犯行並經臺灣高等法院
    判處有期徒刑柒月確定在案。
二、被告之過失行為與原告之傷害間有因果關係：按「故意或過失，不法侵害他人之
    權利者，負損害賠償責任。」民法第一百八十四條第一項前段定以明文。本件被
    告為汽車駕駛人，駕駛汽車行經前揭事故發生交叉路口時，自應注意並遵守道路
    交通安全規則第九十四條第三項「汽車駕駛時，駕駛人應注意車前狀況．．．並
    隨時採取必要之安全措施」及第一百零二條第一項第二款「．．．未劃分幹、支
    線或同為幹線道或支線道者，轉彎車應暫停讓直行車先行．．．」之規定；而依
    事故發生當時之情況，被告並無不能注意之情事，惟其仍因疏忽而未能注意，致
    令本件車禍事故發生，是被告為有過失，彰彰甚明。且依據台北市政府警察局交
    通大隊之交通事故分析研判，亦認定被告有右轉疏失，此亦有該隊之分析報告乙
    份在卷可憑。另原告受有如前揭確定判決事實欄所載之傷害，並有診斷證明書在
    卷可查。故被告之過失行為與原告身體之傷害間，有相當之因果關係，已甚顯明
    。從而，被告有過失傷害原告身體之侵權行為並負有損害賠償之責任，即足堪認
    定。
三、被告主張其行為並「無過失」云云，顯無可採：查被告違反道路交通安全規則第
    九十四條第三項及第一百零二條第一項第六款之規定，貿然右轉，其右轉行為確
    有疏失，且為致使本件事故發生原因等事實，業經臺灣高等法院確定判決認定在
    案。又本件事故發生原因，經送台北市車輛行車事故鑑定及交通局覆議結果，均
    認被告確有右轉之疏失等節，亦經確定判決載明在卷。另被告於未有任何偵查犯
    罪職權之公務員知悉前，即當場向警員自首，承認其為肇事人；被告並因此過失
    重傷犯行，經法院判處有期徒刑柒月確定在案。是被告主張其行為並無過失云云
    ，顯與卷證資料不符而無可採。
四、原告請求被告賠償非財產上之損害，洵屬有據：次按「不法侵害他人之身體及健
    康者，對於被害人因此喪失或減少勞動能力，或增加生活上之需要時，應負損害
    賠償責任。」、「不法侵害他人之身體、健康、名譽或自由者，被害人雖非財產
    上之損害，亦得請求賠償相當之金額。」民法第一百九十三條第一項及第一百九
    十五條第一項前段皆有明文。又「不法侵害人之身體或健康，並不限於因此有喪
    失或減少勞動能力，始負擔損害賠償之責任，即其侵害程度，尚不至因而有財產
    上之損失，亦得請求賠償相當之金額。」亦有最高法院十九年度上字第一一五二
    號判例、五十六年度台上字第一○一六號判例可參。經查，被告過失之侵權行為
    ，除造成原告身體上之傷害，已如前述而得請求被告之損害賠償外；原告因傷無
    法正常工作以致喪失工作報酬、因此增加生活上之需要等損害與支出，以及車禍
    受傷造成原告精神上無形之痛苦等損害，依前揭法旨，原告亦得請求被告負擔損
    害賠償之責至明。
五、原告各項損害賠償之請求數額及其證據暨理由：
（一）減少勞動力之損害：按原告因傷致左側膝下被截等事實，有馬偕醫院診斷證明
      書在卷可憑。是依刑法第十條第四項第四款毀壞一肢以上之機能為重傷標準，
      原告所受傷害已達重傷害甚明。又原告係五十九年生，事故發生時（八十八年
      一月）尚未滿三十歲，是依勞工保險條例第六條自動退休年齡為六十歲之規定
      ，原告尚有勞動能力三十年至明。準此，依原告被害時（即八十八年）工作所
      得之扣繳憑單，原告平均月入三萬元，依霍夫曼計算法扣除中間利息，原告可
      請求被告賠償減少勞動能力損害一次給付金額為六百七十萬六千五百五十三元
      。計算式：360,000元÷1,000,000元×18,629,315元≒6,706,553元
（二）因受傷而增加生活上之支出部分：
    １醫療費：查原告自八十八年十一月九日即因系爭事故送醫治療，至同年十二月
      四日出院返家止，所支出之醫療費用共計二十四萬八千九百七十一元，有馬偕
      醫院收費單據在卷可稽。
    ２義肢：次查原告因傷致左膝被截後裝置左腳義肢暨復健，花費共計十二萬元，
      有萬得傷殘器材有限公司（下稱萬德公司）出具收據暨保固單正本載明總金額
      壹拾貳萬元可資憑證。又因義肢之保固期限僅六年，是以每六年換乙次，按男
      性平均壽命為七十二歲計，被告亦應給付原告因此所增加之生活支出八十四萬
      元。計算式：（72年－30年）÷6年×120,000元＝840,000元
（三）以上均是因被告侵權行為所致使原告身體、健康、財物上權利之損失及增加原
      告生活上之需要，依民法第一百八十四條及第一百九十三條規定，自應由被告
      負擔損害賠償之責。
（四）另查原告因被告之不法侵害身體及健康而造成截肢之重傷害，併致使原告未滿
      三十歲即需面對往後歲月終生與義肢為伴，非但無法如正常人一般活動之噬骨
      之痛，且亦令受有高職專業教育之原告，因殘障而使未來求職謀生受有相當大
      的限制，原告精神上無形之痛苦，實難以言之。爰依民法第一百八十四條、第
      一百九十五條之規定，參酌兩造之身分地位請求被告賠償三百萬元。
六、被告庭呈「身體醫學與復建之完全研討」之學術報告並無礙於原告損害賠償之請
    求：按被告之侵權行為致使原告左膝被截，其後因裝置左腳義肢及復建，而花費
    十二萬元；又原告因裝置義肢而增加生活費支出八十四萬元等節，已如前述；並
    有馬偕醫院醫療單據、萬德公司收據及保固單在卷可憑。至於被告庭呈「身體醫
    學與復建之完全研討」之學術報告固載有：一位截肢之患者，仍然有相當的能力
    維持在截肢前的功能及水準；「高科技」並不可與「高功能」視為同等，也就是
    說一位截肢患者若使用較昂貴的義肢，如果沒有善加利用，發揮它的功能，也是
    沒用的等語。惟查：(一)上開學術報告係就學術理論分析，並無具體個案及數據可
    資佐證其理論正確或適用所有截肢個案。(二)前開學術報告並未否認義肢之功能，
    且亦認價格不同之義肢其功能亦有不同，惟認為如對於昂貴義肢「未善加利用」
    無法發揮其功效。(三)本件案例原告並未使用較昂貴之義肢，僅將其所受損害論列
    ，與前開學術報告情形不同，自無該報告之適用至明。
七、被告認為原告係使用較昂貴之義肢云云，容有誤會：按被告主張原告裝置義肢之
    費用過高云云，無非係以全民健康保險局（下稱健保局）有關「膝下義肢」之給
    付標準為三萬四千元為據。惟查，健保局有關「膝下義肢」之給付標準固為三萬
    四千元，惟上開金額並無區分義肢裝置人員之年紀，亦未顧及義肢裝置人需求，
    更未論及義肢使用之保固年限，且限用國產品，對同一部位僅給付乙次；對於裝
    置期間之看護及維修等必要費用，更要求裝置人自行負擔；是健保局有關義肢給
    付標準顯有偏低之情且與實際需要不符。又本件原告所裝置之義肢，係針對原告
    年僅三十歲身體之基本需求，所採用之材質固有國外進口，惟其功能、效果均較
    國產品為佳，且保固期間長達六年（每月不到二千元），以其使用效果、期間而
    言，並無昂貴之情事，此亦可觀萬德公司所出具之義肢明細（原證九）可考。被
    告未衡量原告截肢前每月尚有三萬元之平均收入，亦未斟酌原告年紀之需求，遽
    謂原告所裝置義肢費用昂貴云云，實有誤會。
八、檢附勞工保險殘廢給付標準表及社會局有關補助：
（一）按依勞工保險條例第五十三條，有關下肢缺損障害其「一支肢膝關節以上殘缺
      者」之給付標準，係屬第五等級，給付六百四○日，有殘費給付標準表及給付
      資格與條件在卷可稽。惟因原告並不受該勞工保險條例之適用，是並「未」領
      取上開給付，特此敘明。
（二）次按社會局有關義肢耗損之補助，非低收入戶，其最高補助額為二萬元，且以
      三年以上為限始得請領，有社會局義肢耗損補助表可參。
（三）另社會局有關身心障礙津貼，其自八十八年十二月固有每月發給二千元，惟自
      九十年起該項津貼即減為一千元，此有台北市中山區公所函及被告存摺節本可
      查。是國家對於殘障固有補助，惟該等補助隨時均有被取消或降低可能至明。
九、被告主張過失相抵云云，亦無可採：  查被告主張原告就本件車禍事故之發生亦
    有過失，無非係以原告於交通事故談話紀錄表載有自承案發當時其時速約六十至
    七十公里云云為據。惟查，上開筆錄原告於八十八年十一月十七日第二次筆錄即
    提出說明：「當時我的左腳掌細菌感染，準備．．．今天趁補閱簽現場圖時，我
    要補充更正．．．我回想起來，我車當時被撞時之速度應更正為四十並非六十至
    七十公里／小時，因我平常騎車不會太快」等語在卷。是以原告所騎乘之機車「
    左側」受創並刮地，係因被告由右撞擊所致；該機車右側並未受創亦無刮痕、車
    前叉未彎、車前緣沒有損害且車體向右傾斜等情，俱無高速行駛撞擊應產生之情
    形，依經驗法則、論理法則研析，益證原告辯稱其並未超速等語應屬可信。
十、綜前所陳，原告係因被告過失行為致成重傷，原告依法訴請被告賠償洵屬有據。
、證據：提出臺灣高等法院法院八十九年度交上易字第四六九號刑事判決書影本、
    、馬偕醫院診斷證明書正本、八十八年度所得稅扣繳憑單影本、霍夫曼速算表影
    本、馬偕醫院醫療單據正本、萬德傷殘器材有限公司收據暨保固單正本、原告畢
    業證書影本、原告殘障手冊影本、健保局補助義肢費用三萬四千元之相關資料、
    原告自費義肢明細正本、勞工保險條例殘廢給付標準表影本、社會局義肢耗損補
    助表影本、台北市中山區公所函及被告存摺節本影本、原告受損機車照片正本五
    幀等為證。
乙、被告方面：
壹、聲明：駁回原告之訴及假執行之聲請，並陳明如受不利之判決時，聲請准予預供
    擔保免為假執行。
貳、陳述：
一、被告乙○○就車禍事故之發生並無過失：
（一）查行車速度，依標誌之規定，無標誌者，在市區道路，時速不得超過四十公里
      ；又汽車在同一車道行駛時，除擬超越前車外，後車與前車之間應保持隨時可
      以煞停之距離，道路交通安全規則第九十三條第一款、第九十四條第一項有明
      文規定。又道路交通安全規則第一百零二條第六項但書規定，直行車尚未進入
      交叉路口，而轉彎車已達中心處開始轉彎，直行車應讓轉彎車先行。
（二）本件被告乙○○於八十八年十一月九日凌晨一時三十分許，駕駛車牌號碼ＢＧ
      八八九五號自用小客車，沿台北市市○○道由東往西行駛，途經該路段與松江
      路口附近，起步右轉進入松江路（起步前為紅燈停駛狀態），且車頭已右轉至
      相當於人行位置時，詎甲○○騎乘車號ＡＫＳ五五０號重型機車以時速六十至
      七十公里，未保持與前車間之安全距離，且未讓已達中心處開始轉彎之被告車
      輛先行，違反道路交通安全規則相關規定，向前衝撞被告車輛（甲○○八十八
      年十一月十三日警訊筆錄），致生機車刮地痕長達六點五公尺（附件二：事故
      現場圖影本乙紙）、甲○○騎乘之車號ＡＫＳ五五０號重型機車頭全毀、被告
      所駕駛車號ＢＧ八八九五號小客車右側葉子板有擦撞痕（機車烤漆附著於汽車
      葉子板）、右輪鋁圈缺角及甲○○左膝下截肢之結果。是甲○○未遵守道路交
      通安全規則相關規定，為肇事原因。
（三）本件被告右轉行為與原告之受傷結果並無因果關係：
      本件被告乙○○於案發當時，駕駛車牌號碼ＢＧ八八九五號自用小客車，沿台
      北市市○○道由東往西行駛，至市○○道、松江路交叉口右轉，甲○○所騎乘
      之車號ＡＫＳ五五０號重型機車尚位於其後七、八台汽車遠，雙方係前後車關
      係。後車理應注意前車車行動向，並遵守速限，以免追撞前車。被告乙○○啟
      動右轉後，倘原告欲直行市○○道，理應減速慢行，待前車右轉後，始繼續前
      行；或顯示左邊方向燈，緩步進入左邊車道後超越前車繼續直行。苟原告超速
      向前追撞，被告實無從閃避以避免重傷害之發生。
二、縱本件被告就上開車禍事故之發生涉有失（假設語），原告起訴項目金額亦有冒
    濫之嫌：
（一）減少勞動力之損害部分：
      按原告固有因傷致左側膝下被截之事實，惟其減少或喪失勞動能力之比率為何
      ？未見其提出任何專業判斷證明或依勞工保險殘廢給付標準表提出說明。原告
      並非喪失全部勞動能力，況本件原告尚訴請被告賠償裝置左腳義肢之費用，倘
      裝置義肢後，得以行動自如，亦已非達終身不能勝任任何工作之程度。足徵，
      原告主張其被害時平均月收入三萬元，依霍夫曼計算法扣除中間利息，請求一
      次付三十年「全部」勞動能力之損害，即屬無據。
（二）裝置義肢費用部分：
    １原告主張裝置左腳義肢暨復健費用高達十二萬元，惟其所提出之證明文件為萬
      德傷殘義肢公司出具之私文書，其內容之真實性如何？非無疑問。
    ２又義肢需經相關醫技人員設計、修改及道蹤，俾符合患者之需求，不應以價格
      昂貴與否為選擇標準。原告主張裝置「單腳」義肢費用即已高達十二萬元，其
      必要性如何？為何不在原就診醫院（馬偕醫院）裝設？有無醫囑或其他專業人
      員之證明？均尚欠明瞭。
    ３縱義肢之裝置有保固期限，需定期更換。惟從第二次裝置義肢之費用開始，即
      屬將來始陸續發生之費用，原告現今即起訴主張一次給付賠償總額，應依霍夫
      曼計算法扣除中間利息。
（三）精神賠償部分：
      本件原告訴請賠償精神損害三百萬元，未見其提出如何受有精神上無形之痛苦
      及原告之身份、地位、經歷等之說明，以證明其確實受有相當之損害，關此部
      分，應由原告負舉證責任。
（四）原告就本件車禍事故之發生與有過失（絕大部分過失），被告主張過失相抵：
      原告所騎乘之ＡＫＳ五五０號重型機車疏未注意車前狀況及與前車保持隨時可
      以煞停之距離，而以高速行駛交叉路口，就本件車禍事故之發生與有過失。
、證據：提出身體醫學及復健之完全研討節本、車禍處理與鑑定實務節本、事故現
    場圖等影本及照片四幀為證。
丙、本院依職權函詢馬偕紀念醫院，並調閱臺灣臺北地方法院檢察署八十八年度偵字
    第二六六六八號偵查卷宗、本院八十九年度交易字第四九號刑事卷宗及臺灣高等
    法院八十九年度交上易字第四六九號刑事卷宗。
    理    由
一、原告起訴主張被告於八十八年十一月九日凌晨駕駛車號ＤＧ－八八九五號自小客
    車，沿台北市市○○道，由東往西方向行駛，疏於注意未留意前方及交叉路口車
    輛之動態，貿然於路口右轉往台北市○○路方向行駛，適原告騎乘車牌號碼ＡＫ
    Ｓ－五五○號重型機車沿台北市市○○道同方向在後行駛，欲煞避已嫌不及，其
    自小客車右前方車頭燈處碰撞機車左側倒地，致原告受有腹部鈍傷併內出血、肝
    臟內傷、腹膜內挫傷、左側膝下截肢等傷害，請求賠償如訴之聲請所受損害。被
    告則以被告並無過失，係原告騎乘機車以時速六十至七十公里，未保持與前車間
    之安全距離，且未讓已達中心處開始轉彎之被告車輛先行，向前衝撞被告車輛，
    是原告未遵守道路交通安全規則為肇事原因，且本件被告右轉行為與原告之受傷
    結果並無因果關係。又縱本件被告就上開車禍事故之發生涉有過失，原告請求金
    額亦有冒濫之嫌，本件原告固有因傷致左側膝下被截之事實，惟其減少或喪失勞
    動能力之比率為何？未見其提出任何專業判斷證明或依勞工保險殘廢給付標準表
    提出說明，況本件原告尚訴請被告賠償裝置左腳義肢之費用，倘裝置義肢後，得
    以行動自如，亦已非達終身不能勝任任何工作之程度；再原告主張裝置左腳義肢
    暨復健費用高達十二萬元，其真實性、必要性如何均尚欠明瞭，又縱義肢之裝置
    有保固期限需定期更換。惟從第二次裝置義肢之費用開始，即屬將來始陸續發生
    之費用，應依霍夫曼計算法扣除中間利息。本件原告訴請賠償精神損害三百萬元
    ，未見提出證據。末查原告就本件車禍事故之發生與有過失，被告主張過失相抵
    等語置辯。
二、查：本件原告主張被告於八十八年十一月九日凌晨一時卅分許，駕駛車號ＤＧ－
    八八九五號自小客車，沿台北市市○○道，由東往西方向行駛，於路口右轉往台
    北市○○路方向行駛，適原告騎乘車牌號碼ＡＫＳ－五五○號重型機車沿台北市
    市○○道同方向在後行駛，其自小客車右前方車頭燈處碰撞機車左側倒地，致原
    告受有腹部鈍傷併內出血、肝臟內傷、腹膜內挫傷、左側膝下截肢等傷害等情，
    且為被告所不爭執，復有原告所提出之馬偕醫院診斷證明書、原告殘障手冊影本
    、原告受損機車照片等為證，且經本院調閱臺灣臺北地方法院檢察署八十八年度
    偵字第二六六六八號偵查卷宗、本院八十九年度交易字第四九號刑事卷宗及臺灣
    高等法院八十九年度交上易字第四六九號刑事卷宗查核屬實，自堪信為真正。
三、按因故意或過失不法侵害他人之權利者，負損害賠償責任，民法第一百八十四條
    第一項前段定有明文；又損害之發生或擴大，被害人與有過失者，法院得減輕賠
    償金額或免除之，同法第二百十七條第一項亦有明文。本件被告雖辯稱伊無過失
    云云，查：依本院所調閱之上開偵查及刑事卷宗，其偵查及審理期間將本件送臺
    北市車輛行車事故鑑定委員會鑑定結果為：一、分析：Ａ車（即被告所駕駛自用
    小客車）沿市○○道東向西平面道外側車道行駛，至松江路遇紅燈臨停，待綠燈
    起步時由右後視鏡見右後方之Ｂ車（即原告所駕駛機車）距離約二十至三十公尺
    ，Ａ車駕駛認為應可以右轉即打右方向燈向北右轉，當Ａ車前車頭轉至行人穿越
    道時，Ｂ車已快速駛來，致Ａ車右前車角與Ｂ車左側車身撞及而肇事。Ｂ車沿市
    ○○道東向西平面車道外側車道直行，Ｂ車騎士第一次警訊筆錄稱至松江路口時
    左方Ａ車突然向北右轉，Ｂ車騎士發現時已來不及煞車及閃避而發生事故，且稱
    肇車當時行車速率每小時約六十至七十公里，第二次警訊筆錄稱肇事前未發現Ａ
    車，肇事當時行車速率每小時約四十公里。二、研判：Ａ車駕駛於右轉時未確實
    判斷Ｂ車之動向而肇事；依據Ｂ車括地痕及騎士第一次警訊筆錄研判，Ｂ車涉嫌
    超速行駛。鑑定意見：乙○○駕駛ＤＧ－八八九五號自小客車轉彎未注意其他車
    輛，甲○○駕駛ＡＫＳ－五五○號重機車涉嫌超速行駛。且經送臺北市政府交通
    局覆議後亦同上結論，而依被告於臺灣高等法院刑事庭審理其過失傷害案件時，
    曾稱：「．．我從照後鏡有看到告訴人（即本件原告），但他離後有七、八台車
    之遠，故我認為沒有問題應可以過，是告訴人自己車速過快且行經路口未減速所
    致」有上開刑事卷宗可查，按轉彎車應讓直行車先行，道路交通安全規定第一百
    零二條第一項第六款定有明文，被告於右轉時既已注意原告在其後方同方向駛來
    ，即應確實判斷其行車動態再行右轉，且依其當時情形並無其他不能注意之情形
    ，竟疏未注意而貿然右轉致與原告碰撞，是上開鑑定意見應屬可採，足認被告確
    有轉彎時未注意後方來車之疏失，原告主張被告有過失應屬可採。又原告因本件
    車禍致受有腹部鈍傷併內出血、肝臟內傷、腹膜內挫傷、左側膝下截肢等傷害，
    已如前述，原告上開傷害與被告過失行為間顯有相當因果關係，被告辯稱其無過
    失云云尚無足採，是依上開說明，被告自應負損害賠償責任。
四、次按不法侵害他人之身體或健康者，對於被害人因此喪失或減少勞動能力，或增
    加生活上之需要，應負損害賠償責任；不法侵害他人之身體、健康、名譽、自由
    、信用、隱私、貞操，或不法侵害其他人格法益而情節重大者，被害人雖非財產
    上之損害，亦得請求賠償相當之金額，民法第一百九十三條第一項、第一百九十
    五條第一項分別定有明文。茲審酌本件損害及其數額是否允當，分別論述如次：
（一）醫療費：原告主張其即因系爭事故送醫治療至同年十二月四日出院返家止計支
      出醫療費二十四萬八千九百七十一元等情，並提出有馬偕醫院收費單據為證，
      然查：本件依原告所提出之上開醫療單據，其中貳拾壹萬柒仟捌佰拾玖元部
      分為全民健保給付，原告僅支出其中之自費金額及部分負擔金額計萬壹仟壹
      佰拾貳元。按保險對象因汽車交通事故，經本保險提供醫療者，本保險之保
      險人，得向強制汽車責任保險之保險人代位請求該項給付，為全民健康保險法
      第八十二條所明定，全民健康保險雖係就被保險人之人身疾病、傷害或生育事
      故時給予醫療為其內容之人身保險，惟其目的仍重在補償被保險人因醫療健保
      服務所生之費用，即填補被保險人之具體損害，故為免被保險人因疾病或傷害
      而獲致醫療服務，復得就全民健保已給付之內容請求賠償，獲取雙重利益，故
      有此規定之立法，而予保險人代位請求之權利。本件原告上開醫療費用中，其
      健保給付部分既已由或已向健保局申請支付，則原告所得請求者僅萬壹仟壹
      佰拾貳元，其餘請求自屬無據。
（二）增加生活上需要之損害：原告主張因傷致左膝被截後裝置左腳義肢暨復健，花
      費共計十二萬元等情，有原告所提出之萬德公司出具收據暨保固單可證。該放
      據及保固單上除記載費用為十二萬元外，並明載其保固期限為六年。被告雖抗
      辯該義肢費用太高等語，並提出全民健保義肢給付價格一覽表為證，查：上開
      一覽表雖載有就膝下義肢部分支付價格為三萬四千元，然此係全民健保義肢給
      付價格，尚難憑此即認定此為一般之市場價格，被告雖稱此項價格太高，然所
      提出之資料尚不足認定其主張為真，自不足採。至被告另以社會局每三年有給
      付二萬元等語，不論該主張是否為真，然此項給付係國家為扶助身心障礙者，
      依其障礙程度給予經濟上多寡不同之給付，尚不得因此項國家扶助政策而減輕
      被告之責任。再本件原告雖稱：以每六年換一次，按男性平均壽命為七十二歲
      計，原告因此所增加生活支出為八十四萬元等語，然被告非係一次支付該款項
      ，則其請求被告一次支付，自應扣除其中間利息，原告得請求金額為肆拾玖萬
      伍仟捌佰陸拾捌元（120000+(120000×0.769231)+(120000×0.625) +(120000
      ×0.526316)+(120000×0.454545)+(120000×0.4) +(120000×0.357143)=
      120000+92308+75000+ 63158 +54545+48000+42857 =495868，元以下四捨五入
      ），逾此部分之請求即屬無據。
（三）減少勞動力之損害：本件原告主張其係五十九年三月二十六日生，事故發生時
      （八十八年十一月）尚未滿三十歲，依勞工保險條例第六條自動退休年齡為六
      十歲之規定，原告尚有勞動能力三十年，依原告被害時（即八十八年）工作所
      得之扣繳憑單，原告平均月入三萬元，依霍夫曼計算法扣除中間利息，原告可
      請求被告賠償減少勞動能力損害一次給付金額為六百七十萬六千五百五十三元
      等語，查原告因本件事故致致左側膝下被截之事實，已如前述，又原告為五十
      九年三月二十六日生，學歷為高中畢業，其於本件事故發生前原為皮鞋店銷售
      員等情，為被告所不爭執，且有原告提出之畢業證書、中華民國身心障礙手冊
      等影本為證，自足信為真實。本件依前開認定之事實，其對原告勞動力之減損
      應可認定，惟原告義肢部分既已請求，該義肢裝置後，對其勞動力減少之程度
      ，應有相當程度之緩和。而本件經函詢馬偕紀念醫院關於其傷勢及裝上義肢後
      對工作之影響結果為：病患甲○○．．．理論上膝下截肢義肢效果良好，除粗
      重工作外，應可從事輕便工作，另病患因腹部挫傷合併左肝裂傷，．．．出院
      後，肝臟部分日後生活上可應付，又鉤甲經趾甲成型手術治療不會影響工作等
      情，有該院九十九月二十一日馬院醫骨字第九○一八四五號函可查，本院審酌
      上開情形認原告於裝置義肢後，對其原有勞動能力減損程度約為百分之三十，
      即每月所受勞動能力減損之損害為九千元，至原告退休年齡六十歲尚有三十年
      ，則其請求被告一次給付本件事故原告因減損勞動能力所受損害為壹佰玖拾捌
      萬壹仟捌佰玖拾壹元《月別5/12%複式霍夫曼計算法[9000*220.00000000（360
      月之霍夫曼係數）]=0000000（小數點以下四捨五入）》。
（四）慰撫金部分：查本件原告因此事故致左膝截肢，雖有裝置義肢，然其因該左膝
      截肢所受精神上痛苦，應可想見。本件原告為高中畢業、原任職皮鞋店銷售員
      、月薪約三萬元；被告為高職畢業、任職廚師學徒、年薪約三十二萬四千元等
      情，業據兩造陳明在卷，本院斟酌上情並參照原告所受傷害、兩造之經濟能力
      、身分、地位等一切情狀，認原告請求慰撫金三百萬元尚屬過高，應予核減為
      一百五十萬元為適當。
五、又損害之發生或擴大，被害人與有過失者，法院得減輕賠償金額或免除之，民法
    第二百十七條第一項定有明文，本件被告抗辯原告就本件事故亦屬與有過失一節
    ，查原告在警方於八十八年十一月十三日訪談時自稱當時車速為六十至七十公里
    等語，嗣於同年月十七日改稱車速為四十公里，被告則稱其車速為二十至三十公
    里等語，均有刑事卷附交通事故談話紀錄表可參，經查：被告當時係駕車遇紅燈
    臨停於市○○道與松江路平面車道路口，綠燈後起步右轉松江路，亦有前開警方
    訪談被告之交通事故談話紀錄表足佐，且核與本院刑事庭於八十九年三月十日訊
    問證人謝宗勳相符，自足信為實在。是依一般情形，於路口臨停後起步而於同一
    路口右轉其車速應不致過快，被告自稱當時車速為二十至三十公里核與前開經驗
    法則相符，應屬可採。而原告於當時騎乘機車在市○○道及松江路口撞及被告所
    駕駛自小客車後，該機車括地痕長達六點五公尺，在市○○道越過松江路口之紅
    磚道上並留有機車碎片，與撞擊地點已距離約十公尺之遙，依其情形，足認原告
    第一次筆錄時所稱六十至七十公里車速應屬可採，上開刑事卷附鑑定報告亦同此
    結論，是被告所辯原告與過失應可採信。本院審核兩造間過失情形，認兩造就此
    事故應各負百分之五十過失責任。
六、綜上所述，本件原告因本件車禍事故所受損害分別為醫療費部分萬壹仟壹佰
    拾貳元，義肢部分為肆拾玖萬伍仟捌佰陸拾捌元，減少勞動能力損害部分為壹佰
    玖拾捌萬壹仟捌佰玖拾壹元，慰撫金部分為壹佰伍拾萬元，合計為肆佰萬零捌仟
    捌佰玖拾壹元，然原告既屬與有過失，依前述減輕被告百分之五十責任後，原告
    請求被告給付貳佰萬零肆仟肆佰肆拾陸元（元以下四捨五入）及自起訴狀繕本送
    達翌日即八十九年二月二十六日起至清償日止，按年息百分之五計算之利息為有
    理由，應予准許，逾此範圍之請求為無理由，應予駁回。
七、假執行之宣告：
    兩造陳明願供擔保，聲請宣告假執行或免為假執行，經核原告勝訴部分，合於法
    律規定，爰分別酌定相當之擔保金額宣告之；原告其餘假執行之聲請，因訴之駁
    回而失所依據，不予准許。
六、本件為判決基礎之事證已臻明確，兩造其餘攻擊防禦方法及提出之證據，核於判
    決結果不生影響，無一一審究之必要，附此敘明。
結論：本件原告之訴為一部有理由，一部無理由，依民事訴訟法第七十九條但書、第
三百九十條第二項、第三百九十二條，判決如主文。
中      華      民      國    九十      年      十二      月    十一    日
                                    民事第四庭法      官  蔡政哲
右為正本係照原本作成
如對本判決上訴，須於判決送達後廿日內向本院提出上訴狀
中      華      民      國    九十      年      十二      月    十三    日
                                              法院書記官  官碧玲


司法院資訊處製作；財團法人民間司法改革基金會備份。
